【裁判字號】    94,訴,3927
【裁判日期】    950518
【裁判案由】    違反著作權法
【裁判全文】
臺灣臺中地方法院刑事判決              94年度訴字第3927號
公  訴  人  臺灣臺中地方法院檢察署檢察官
被      告  乙○○
                    國民
選任辯護人  方文律師
上列被告因違反著作權法等案件，經檢察官提起公訴（九十四年
度偵字第一四七五五、一八三二九號），本院合議庭裁定改以簡
式審判程序審理，判決如下：
    主    文
乙○○連續意圖銷售而擅自以重製於光碟之方法侵害他人著作財
產權，處有期徒刑捌月。緩刑參年。
扣案如附表２、３所示之盜版遊戲光碟片共參佰捌拾捌片、電腦
主機（內建ＤＶＤ燒錄機）壹臺、空白光碟片拾貳片、託運單、
包裝紙、帳單各壹批，均沒收。
    犯罪事實
一、乙○○明知如附表１編號１、２所示之商標圖樣，分別係日
    商˙光榮股份有限公司（以下簡稱日商光榮公司）、日商‧
    新力電腦娛樂股份有限公司（以下簡稱新力公司）向我國經
    濟部中央標準局（現改稱為智慧財產局）申請核准註冊，取
    得商標專用權（現改為商標權），日商光榮公司並再將如附
    表１編號１所示之商標專用權授權予臺灣光榮綜合資訊股份
    有限公司在臺灣使用（以下簡稱臺灣光榮公司），均指定使
    用於錄有電腦遊戲程式之卡帶、磁碟、光碟及卡匣等商品，
    現均仍在專用期間內，未經商標權人同意或授權，不得於同
    一商品使用相同之商標圖樣；又明知「Play Station 2 」
    （以下簡稱「ＰＳ２」）系統遊戲軟體光碟內所儲存之「L-
    ibrary Programs」電腦軟體，為新力公司享有著作權之電
    腦程式著作，依著作權法第四條第二款及民國八十二年七月
    十六日簽署生效之「北美事務協調委員會與美國在臺協會著
    作權保護協定」，亦受我國著作權法之保護；亦明知如附表
    ２、３所示之ＰＳ２遊戲光碟，分別係新力公司、臺灣光榮
    公司擁有著作權之電腦程式著作，非經該等公司之同意或授
    權，均不得擅自重製或意圖銷售而以重製之方法侵害其著作
    財產權；且明知如附表２、３所示之ＰＳ２系統遊戲軟體光
    碟片，於電視遊戲機執行使用時，在電視影像畫面會分別呈
    現前揭如附表１所示之商標圖樣，足以使消費者認該遊戲光
    碟係新力公司或臺灣光榮公司所生產發行；其中如附表３所
    示之遊戲光碟，透過電視遊戲機之執行，亦會在電視畫面上
    出現「c 2004 KOEI Co, Ltd All rights reserved」等字
    樣，足以對外表示該等遊戲光碟係臺灣光榮公司所製造。又
    新力公司及臺灣光榮公司生產之電視遊樂器程式遊戲光碟，
    均在國內市場行銷多年，品質著有信譽，為相關消費大眾所
    共知之商品。詎乙○○竟基於行使偽造準私文書、販賣明知
    未經商標權人同意使用同一商標仿冒商品、意圖銷售以將他
    人之著作財產權重製於光碟而侵害他人之著作財產權之概括
    犯意，自九十四年六月下旬某日起，至同年九月上旬某日止
    ，在其位於臺中市○區○○路一段一七巷一弄一號四樓之五
    之住處，以其先前自行在網站上下載遊戲後燒錄而成或以在
    「遊戲備份王」等網站上，向其他盜版遊戲光碟販賣商，購
    入之均係未經獲得新力公司及臺灣光榮公司之同意，而於同
    一商品使用相同註冊商標之仿冒商品，其電腦程式事實上亦
    未經新力公司及臺灣光榮公司合法授權，而屬擅自侵害他人
    著作權之如附表２、３所示之盜版遊戲光碟，為拷貝之母源
    ，再透過其向臺灣微軟資訊軟體股份有限公司申請之「ac09
    18@hotmail.com」電子郵件信箱寄發載明「每片遊戲光碟價
    格一百元、買五送一」之署名「電玩加油站」之廣告信附加
    遊戲光碟目錄檔案之電子郵件予不特定人，並以前開帳號之
    電子郵件信箱或ＭＳＮ或奇摩即時通訊（帳號為BEST5368@Y
    AHOO.COM.TW）等作為客戶訂購盜版遊戲光碟之聯絡方式，
    供人下單訂購，俟接獲購買盜版遊戲光碟之訂單後，再以其
    內建ＤＶＤ燒錄機之電腦主機及前揭拷貝母源，自行燒錄重
    製客戶所訂購之遊戲光碟後，再委由不知情之新日通貨運行
    送交予訂購之人並代為收款，而連續侵害日商新力公司及臺
    灣光榮公司之電腦程式著作財產權及商標權，而乙○○所販
    售之如附表３所示之光碟經使用電視遊樂器執行時，均會出
    現「c 2004 KOEI Co.Ltd All rights reserved」文字，其
    用意為取得臺灣光榮公司之授權，而連續行使該偽造私文書
    ，足以生損害於臺灣光榮公司。迄於同年九月十日上午十一
    時許，為警於上址查獲，並扣得如附表２、３所示之盜版遊
    戲光碟片共三百八十八片（起訴書誤載為三百八十六片；如
    附表２編號134所示之「真三國無雙2猛將傳」之三片即為如
    附表３編號１０所示之「真三國無雙2猛將傳」之三片；如附
    表２編號374所示之「真三國無雙4」一片即為附表３編號1
    所示之「真三國無雙4」一片）、乙○○所有供燒錄盜版光
    碟使用之電腦主機（內建DVD燒錄機）一臺、空白光碟片十
    二片，與其所有供販賣盜版光碟之託運單、包裝紙、帳單各
    一批。
二、案經新力公司、臺灣光榮公司訴由內政部警政署保安警察第
    二總隊第一大隊第三中隊報請臺灣臺中地方法院檢察署檢察
    官偵查起訴。
    理  由
一、訊據被告乙○○對於上揭犯罪事實均供承不諱，核與證人即
    新力公司之告訴代理人楊益昇律師、甲○○及臺灣光榮公司
    之告訴代理人戊○○、丙○○證述被告重製及販賣之盜版光
    碟侵害其著作權、商標權等情相符，而如附表１所示之商標
    圖樣，分別係日商光榮公司、新力公司向我國經濟部中央標
    準局申請核准註冊，取得商標專用權，日商光榮股份有限公
    司再授權臺灣光榮公司在臺灣使用，指定使用於錄有電腦遊
    戲程式之卡帶、磁碟、光碟及卡匣等商品，現均仍在專用期
    間內等情，亦有中華民國商標註冊證三份、經濟部智慧財產
    局商標資料檢索服務表一紙可憑。而「Library Programs」
    電腦程式著作係告訴人新力公司所創作，亦有告訴人提出之
    美國著作權登記證書、認證聲明書（英文原本、中文譯本）
    、遊戲光碟標示面及光碟外包裝封面照片等在卷可按，依著
    作權法第四條但書及「北美事務協調委員會與美國在臺協會
    著作權保護協定」，該公司就該電腦程式著作在我國亦享有
    著作權，應受我國著作權法之保護。又扣案之電腦遊戲光碟
    均係盜版遊戲光碟，除被告自承在卷外，並經證人戊○○、
    甲○○於警詢中證述明確，且有臺灣國際專利法律事務所出
    具之鑑視證明及鑑視結果乙份可證。又原裝及改裝之電視遊
    樂器空機執行時，並不會出現如附表１所示之商標圖樣及「
    c 2004 KOEI Co.Ltd All rights reserved」之授權文字，
    惟放入原版遊戲光碟或盜版遊戲光碟執行時，則會分別出現
    如附表１所示之各該商標圖樣及上開授權文字等情，有照片
    六十一張附卷可證，足證將盜版遊戲光碟片放入改裝主機時
    所顯現出之如附表１所示之商標圖樣及臺灣光榮公司之授權
    文字，係存在於盜版遊戲光碟軟體內經執行而顯現，而非存
    在於主機之內至為灼然。此外復有被告之電子郵件信箱郵件
    內容列印文件、盜版遊戲光碟片目錄、YAHOO奇摩電子信箱
    網頁資料、IP位置資料表各一份、現場蒐證照片六紙附卷可
    稽，足見被告自白與事實相符，堪以採信。是本件事證已臻
    明確，被告之上揭犯行堪以認定，應予依法論科。
二、按本法所稱商標之使用，指為行銷之目的，將商標用於商品
    、服務或其有關之物件，或利用平面圖像、數位影音、電子
    媒體或其他媒介物足以使相關消費者認識其為商標，商標法
    第六條定有明文。又以錄音、錄影或電磁紀錄藉機器或電腦
    處理所顯示之聲音、影像或符號，足以表示其用意之證明者
    ，依刑法第二百二十條第二項規定，以文書論。又文書之行
    使，每每因文書之性質、內容不同而異，而近代社會對於錄
    音、錄影、電腦之使用，日趨普遍，並有漸以取代一般文書
    之趨勢，故現行刑法將錄音、錄影、電磁紀錄視為準文書，
    以因應實際需要，並使法律規定能與科技發展之狀況與時俱
    進。因此，就刑法第二百二十條第二項所定之準文書而言，
    其內容因須藉由機器設備或電腦處理，始能顯示於外，而表
    示該文書內容及一定用意，故於行為人將偽造之準私文書藉
    由機器或電腦處理，對相對人顯示時，因其已有使用該偽造
    準文書之行為，該行為即達於行使偽造準私文書之程度，固
    不待言。唯若於因販賣而交付該偽造準私文書之情形，如販
    賣者與買受者，均明知藉由機器或電腦處理即可以顯示聲音
    、影像或符號之方式，表明該準文書之一定用意，則販賣者
    於交付該錄音、錄影或電磁紀錄予買受者之同時，自已將該
    準文書置於隨時可得發生文書功能之狀況，而達於行使之程
    度，此時即無待販賣者於形式上更有所主張（九十三年度臺
    上字第六三五六號判決意旨）。被告透過網路販賣之盜版遊
    戲光碟中，除有告訴人新力公司、臺灣光榮公司之電腦程式
    著作，且有如附表１所示告訴人新力公司及臺灣光榮公司之
    之商標圖樣，且其中如附表３所示之盜版遊戲光碟更會出現
    有「c 2004 KOEI Co, Ltd All rights reserved」告訴人
    臺灣光榮公司授權文字之影像，縱被告未於「交易之際」使
    交易相對人當場親見盜版遊戲光碟內儲存之不實文書影像、
    符號，但被告對於消費者購買後，自行操作時，會出現上開
    一定用意之證明文字、圖樣等，應知之甚詳，其於販賣盜版
    遊戲光碟時，實已將該等不實文書置於可能發生文書功能之
    狀態下，顯已屬將該不實文書充作真正文書而有所主張，自
    該當於「行使」之要件。是核被告所為，係犯商標法第八十
    一條第一款未得商標權人同意，於同一商品，使用相同之註
    冊商標罪、第八十二條之販賣商標權人之相同商標商品罪、
    著作權法第九十一條第三項意圖銷售而擅自以重製於光碟之
    方法侵害他人之著作財產權罪、刑法第二百十六條、第二百
    二十條第二項、第二百十條行使偽造準私文書罪。被告擅自
    重製他人電腦程式著作於光碟復散布光碟重製物，散布重製
    物之低度行為，為意圖銷售而重製光碟之高度行為所吸收；
    偽造準私文書之低度行為，為行使偽造準私文書之高度行為
    所吸收，均不另論罪。又被告就所犯未經商標權人同意，於
    同一商品使用相同之註冊商標罪、販賣商標權人之相同商標
    商品罪、意圖銷售而擅自以重製於光碟之方法侵害他人之著
    作財產權、行使偽造準私文書罪，先後各有多次行為，且均
    時間緊接，觸犯構成要件相同之罪，顯係基於概括犯意為之
    ，應依連續犯規定，分別論以一罪，並均加重其刑。被告所
    犯上開四罪，有方法結果之牽連關係，為牽連犯，應依刑法
    第五十五條規定，論以較重之連續意圖銷售而擅自以重製於
    光碟之方法侵害他人之著作財產權罪。又公訴人雖僅就被告
    未經商標權人同意，於同一商品使用相同之註冊商標罪、意
    圖銷售而擅自以重製於光碟之方法侵害他人之著作財產權罪
    之犯行，提起公訴，就其餘連續行使偽造準私文書部分、附
    表２編號134所示之扣案盜版光碟「真三國無雙２猛將傳」
    有侵害告訴人臺灣光榮公司商標權及著作權、附表２編號第
    374號所示之扣案盜版光碟「真三國無雙４」有侵害告訴人
    新力公司著作權等部分犯罪事實，固漏未論列，惟其餘部分
    犯罪事實與前揭論罪科刑之犯罪事實，分別有連續犯及牽連
    犯之裁判上一罪關係，且其中連續行使偽造準私文書罪部分
    ，並經蒞庭檢察官當庭具狀補正，而應為起訴效力所及，本
    院自得併予審理。爰審酌被告為圖一己私利，竟故意侵害他
    人之智慧創作，使告訴人之智慧財產權受有相當損害，其行
    為破壞我國保護智慧財產權之國際形象，暨查扣之盜版光碟
    片之數量，業與臺灣光榮公司達成和解，且犯罪後坦承犯行
    ，犯後態度良好等一切情狀，量處如主文所示之刑。末查被
    告前未曾受有期徒刑以上刑之宣告，有臺灣高等法院被告全
    國前案紀錄表及臺灣臺中地方法院檢察署刑案資料查註紀錄
    表各一份在卷可稽，被告因一時失慮，致罹刑章，經此偵審
    科刑之教訓後，當知所警惕，信無再犯之虞，雖被告尚未與
    告訴人新力公司達成和解，惟此乃因告訴人新力公司向採不
    與被告和解之態度所致，自不宜以此非難被告，而不給予以
    緩刑之機會，是本院認被告所宣告之刑，以暫不執行為適當
    ，故諭知緩刑三年，以啟自新，併觀後效。
三、扣案如附表２、３所示之盜版遊戲光碟片共三百八十八片、
    電腦主機（內建DVD燒錄機）一臺、空白光碟片十二片、託
    運單、包裝紙、帳單各一批，均係被告犯著作權法第九十一
    條第三項之罪所用之物，經被告於本院審理時供承在卷，應
    依同法第九十八條之規定宣告沒收。
據上論斷，應依刑事訴訟法第二百七十三條之一第一項、第二百
九十九條第一項前段，商標法第八十二條、第八十一條第一款，
著作權法第九十一條第三項、第九十八條，刑法第十一條、第五
十六條、第二百十六條、第二百二十條第二項、第二百十條、第
五十五條、第七十四條第一款，判決如主文。
本案經檢察官丁○○到庭執行職務。
中    華    民    國    95    年    5     月    18    日
                  刑事第三庭    法  官
上正本證明與原本無異。
如不服本判決，應於送達後十日內向本院提出上訴狀（須附繕
本），上訴於臺灣高等法院臺中分院。
                                書記官  高勳楠
中    華    民    國    95    年    5     月    18    日
附錄本案論罪科刑法條
商標法第八十一條
未得商標權人或團體商標權人同意，有下列情形之一者，處三年
以下有期徒刑、拘役或科或併科新臺幣二十萬元以下罰金：
一  於同一商品或服務，使用相同之註冊商標或團體商標者。
二  於類似之商品或服務，使用相同之註冊商標或團體商標，有
    致相關消費者混淆誤認之虞者。
三  於同一或類似之商品或服務，使用近似於其註冊商標或團體
    商標之商標，有致相關消費者混淆誤認之虞者。
商標法第八十二條
明知為前條商品而販賣、意圖販賣而陳列、輸出或輸入者，處一
年以下有期徒刑、拘役或科或併科新臺幣五萬元以下罰金。
著作權法第九十一條
擅自以重製之方法侵害他人之著作財產權者，處三年以下有期徒
刑、拘役，或科或併科新臺幣七十五萬元以下罰金。
意圖銷售或出租而擅自以重製之方法侵害他人之著作財產權者，
處六月以上五年以下有期徒刑，得併科新臺幣二十萬元以上二百
萬元以下罰金。
以重製於光碟之方法犯前項之罪者，處六月以上五年以下有期徒
刑，得併科新臺幣五十萬元以上五百萬元以下罰金。
著作僅供個人參考或合理使用者，不構成著作權侵害。
刑法第二百十六條
行使第二百十條至第二百十五條之文書者，依偽造、變造文書或
登載不實事項或使登載不實事項之規定處斷。
刑法第二百十條
偽造、變造私文書，足以生損害於公眾或他人者，處五年以下有
期徒刑。
刑法第二百二十條
在紙上或物品上之文字、符號、圖畫、照像，依習慣或特約，足
以為表示其用意之證明者，關於本章及本章以外各罪，以文書論
。
錄音、錄影或電磁紀錄，藉機器或電腦之處理所顯示之聲音、影
像或符號，足以為表示其用意之證明者，亦同。
稱電磁紀錄，指以電子、磁性或其他無法以人之知覺直接認識之
方式所製成之紀錄，而供電腦處理之用者。


司法院資訊處製作；財團法人民間司法改革基金會備份。
